臺灣臺中地方法院行政訴訟判決
110年度交字第511號
原      告  詹武彥  
被      告  交通部公路總局新竹區監理所

代  表  人  吳季娟  
上列當事人間交通裁決事件，原告不服被告民國110年11月9日竹
監苗字第54-GDJ031966號裁決書，提起行政訴訟，本院判決如下
：
    主  文
原告之訴駁回。
訴訟費用新臺幣參佰元由原告負擔。
    事實及理由
一、程序事項：按行政訴訟法第237 條之7 規定，交通裁決事件
    之裁判，得不經言詞辯論為之。本件屬交通裁決事件，依兩
    造所述各節及卷內資料其事證已臻明確，本院認無經言詞辯
    論之必要，爰不經言詞辯論而為判決。
二、事實概要：原告所有5166-WD號自用小客車（下稱系爭車輛
    ）於民國110年9月11日16時16分許，於臺中市○○區○○路○段0
    00號前，因「汽車駕駛人行車速度，超過規定之最高時速逾
    20公里至40公里以內」違規行為，經臺中市政府警察局大甲
    分局（下稱舉發機關）員警認定該車違反道路交通管理處罰
    條例第40條之規定，逕行對車主即原告掣開第GDJ031966號
    舉發違反道路交通管理事件通知單。因原告不服處分欲提行
    政訴訟，被告遂於110年11月9日以竹監苗字第54-GDJ031966
    號裁決書（下稱原處分），依道路交通管理處罰條例第40條
    、第63條第1項第1款及「違反道路交通管理事件統一裁罰基
    準表」之規定，按期限內到案之基準，裁處原告第1階段罰
    鍰新臺幣（下同）1,800元，記違規點數1點。原告仍不服，
    提起本件行政訴訟。
三、原告主張略以：道路交通管理處罰條例第7-2條第3項之明顯
    標示區間之計算應以「舉發機關設置位置」為準，被告所為
    裁決違法……等語，並聲明：原處分撤銷，訴訟費用由被告負
    擔。
四、被告答辯則以：
  ㈠按道路交通管理處罰條例第7條之2第3項就超速違規所定應「
    明顯標示」之程序限制，於執行超速取締勤務時，依「道路
    交通標誌標線號誌設置規則」第4條第1項、第5條及第137條
    規定，一般道路應於在測速地點前方100公尺至300公尺間處
    所設置，雖屬臨時性之設置，於取締勤務結束後撤除，然道
    路交通管理處罰條例第7條之2就超速違規之取締並無限定地
    點，使用之科學儀器亦不限於固定式，是舉發機關本得審酌
    路況、發生交通事故或民眾檢舉之頻率等因素，選擇適當地
    點執行超速違規之取締，並在取締地點前方設置如本件之警
    示標誌，只要執行勤務期間，該警示標誌持續懸掛，足以警
    示駕駛人注意行速，縱非長期、固定之設置，亦無違反道路
    交通管理處罰條例第7條之2之規定，且此警示標誌字體清晰
    明確，位置亦明顯可見，關於原告之相關指摘，尚不影響舉
    發程序之適法性。
  ㈡且按道路交通安全規則第93條規定：「行車速度，依速限標
    誌或標線之規定，無速限標誌或標線者，應依下列規定：一
    、行車時速不得超過50公里。但在設有快慢車道分隔線之慢
    車道，時速不得超過40公里，未劃設車道線、行車分向線或
    分向限制線之道路，時速不得超過30公里。」，倘原告於駕
    車行駛該路段時，未注意到警告標誌，其行車時速仍須依道
    路交通安全規則第93條規定駕車。是本件以非固定式科學儀
    器逕行舉發程序並無瑕疵，原告確有駕駛汽車行車速度，超
    過規定之最高時速20公里至40公里內之違規事實存在，是以
    警員掣單舉發過程於法並無不合，本所苗栗監理站依法裁決
    ，應無違誤。
  ㈢又衡諸道路交通管理處罰條例第7 條之2 第3 項規定之立法
    用意，不外表明科處違規人行政裁罰之目的乃在敦促駕駛人
    依行車速限駕駛，是以科學儀器採證，應由主管機關在顯明
    處告示，用以提醒駕駛人依道路速限行駛，以期在駕駛人避
    免受罰之心理下，達到依行車速限駕駛進而維護行車安全之
    最大效益，尚非謂如有違反，駕駛人超速行駛之違規行為即
    應不罰，應甚明確。再同條例第4 條第2 項規定授權主管機
    關，對於道路交通標誌、標線、號誌之指示、警告、禁制規
    定、樣式、標示方式、設置基準及設置地點等事項制定規則
    ，以執行道路交通管理、維護交通秩序、確保交通安全等工
    作，是主管機關依據當地之實際路況、行車流量、行車速度
    及交通安全等情況而為設置告示牌與測速儀器之位置，此屬
    主管機關之行政裁量範圍，除有重大明顯瑕疵或其他違法情
    形外，一般用路人即均有應予遵守之義務。該路段限速既為
    60公里，即時速61以上皆為超速，雖違反道路交通管理事件
    統一裁罰基準及處理細則第12條第1項第11款駕駛汽車行車
    速度超過規定之最高時速未逾10公里，交通勤務警察或依法
    令執行交通稽查任務人員得對其施以勸導，免予舉發。乃為
    保持執法彈性，以及行政罰法微罪不舉的原則，於超速10公
    里以內，執勤警察得用勸導方式，而非得逕自逕將該路段明
    定限速加10公里做為最高限速行駛，再者原告行車時速經雷
    達測速儀測得時速為81公里，已超越上述法規所得容許之彈
    性，自無予以勸導不予舉發之適用。
　㈣再者原告為合法考領有普通小型車駕駛執照之人，對相關道
    路交通法規自應相當熟稔，惟原告非但未遵守前揭規定，且
    辯稱警方取締超速違規不符相關規定作為免責推託之詞，核
    不足取，如果據此免罰何以保障守法、守分之廣大用路人，
    爰本所苗栗監理站審酌後認定有予以處罰之必要。另交通警
    察掣單舉發違反處罰條例所列之違規事實，本質上為行政處
    分，係公務員基於職務上之權力，依法就特定之具體事件所
    為之具公法上效果之單方行政行為，基於公務員為公法上行
    為具有公信力之原則，若無其他反證足以推翻，該行政處分
    當可被推定為真正，使執勤警員得當機處分以達其維護交通
    秩序、安全之行政目的，是以警員掣單告發過程詳實確定。
    而原告所辯非可採，本所苗栗監理站於110年11月9日掣開竹
    監苗字第54-GDJ031966號裁決書裁處原告罰鍰新臺幣1,800
    元整，並記違規點數1點，應屬適法等語，並聲明：原告之
    訴駁回，訴訟費用由原告負擔。
五、本院之判斷：
  ㈠按「汽車駕駛人，行車速度，超過規定之最高時速，或低於
    規定之最低時速，除有第43條第1項第2款情形外，處新臺幣
    1千2百元以上2千4百元以下罰鍰。」、「汽車駕駛人有下列
    各款所列條款之一者，除依原條款處罰鍰外，並予記點：一
    、有…第40條…情形之一者，各記違規點數1點。」，道路交
    通管理處罰條例第40條、第63條第1項第1款定有明文。次按
    「（第1 項）汽車駕駛人之行為有下列情形之一，當場不能
    或不宜攔截製單舉發者，得逕行舉發：七、經以科學儀器取
    得證據資料證明其行為違規。（第2 項）前項第7 款之科學
    儀器應採固定式，並定期於網站公布其設置地點。但汽車駕
    駛人之行為屬下列情形之一者，不在此限：九、行車速度超
    過規定之最高速限或低於規定之最低速限。（第3 項）對於
    前項第9 款之違規行為，採用固定或非固定式科學儀器取得
    證據資料證明者，於一般道路應於1 百公尺至3 百公尺間，
    於高速公路、快速公路應於3 百公尺至1 千公尺間，明顯標
    示之；其定點當場攔截製單舉發者，亦同。」，道路交通管
    理處罰條例第7 條之2 第1 項第7 款、第2 項第9 款、第3 
    項亦有明定。
  ㈡依本件超速違規之測速採證相片（見本院卷第85頁）所示，
    日期：0000-00-00、時間：16：16：44，序號：LE0535，案
    號：005526、臺中市○○區○○路○段000號前，速限：60kmh，
    時速：81kmh，距離：161.4m，證號：J0GB0000000，且經檢
    視受測車輛即為系爭車輛（車牌號碼為0000-00號）無誤。
    又本件舉發超速違規之雷射測速儀（廠牌為KUSTOM、器號為
    主機：LE0535、檢定合格單號碼為J0GB0000000）業於109年
    11月10日檢定合格，有效期限至110年10月30日止。上開資
    料與測速採證相片所示：「合格證號：J0GB0000000、器號
    為主機：LE0535」互核相符，有經濟部標準檢驗局委託財團
    法人工業技術研究院核發雷射測速儀檢定合格證書（見本院
    卷第89頁）在卷可按。而雷射測速儀器已列為法定度量衡器
    之測速設備裝置，衡諸度量衡法第5條、度量衡器檢定檢查
    辦法第3條第1項第6款及第17條第1項之規定，與大眾有關之
    公務檢測儀器，既經由國家專責機關檢定合格後加以使用，
    自能昭得公信，是於本件舉發違規時（即110年9月11日），
    舉發機關所用之雷射測速儀尚在檢定合格有效期限內，其準
    確性及正確性應值信賴，故於上開時、地為此雷達測速儀器
    測得系爭車輛之行車速度為81km/hr之證據資料，當無違誤
    。
  ㈢按「主旨：有關貴署函為南投縣政府警察局所詢道路交通管
    理處罰條例第7 條之2 第3 項規定明顯標示之距離界定乙案
    ，復如說明，請查照。說明：一、復貴署103 年11月19日警
    署交字第1030164474號函。二、本案貴署認旨揭條例第7 條
    之2 第3 項規定明顯標示之距離，應以『警示牌設置位置』與
    『交通違規行為發生地點』之距離為據之見解乙節，應屬妥適
    。」，業經交通部103 年11月27日交路字第1030036829號函
    釋在案。經核上開函釋乃就道路交通管理處罰條例第7 條之
    2 第3 項主管機關針對其下級機關如何適用執行道路交通管
    理處罰條例第7 條之2 第3 項之解釋，並未違反立法意旨及
    法律授權，亦無違法律保留原則，…且依此函釋內容，限制
    警員於執行道路交通管理處罰條例第7 條之2 第3 項規定時
    ，僅得就「警示牌設置位置」與「交通違規行為發生地點」
    之距離為限制，而非以「警示牌設置位置」與「科學儀器設
    置點」之距離，而有利於用路之駕駛人；亦即「科學儀器」
    可得往前或往後測速，且依儀器之性能，亦有可能在一般道
    路測得超過300公尺以上之距離。準此，則可能在駕駛人行
    駛在「警示牌設置位置」之前即被測速或者在行駛過「科學
    儀器設置點」逾300 公尺以上之距離，仍可能被測速。足見
    ，道路交通管理處罰條例第7 條之2 第3 項規定明顯標示之
    距離應以「警示牌設置位置」與「交通違規行為發生地點」
    之距離為依據，符合立法本旨，自可作為適用本條項依據（
    臺北高等行政法院107 年交上字第358 號判決意旨參照）。
　㈣而本件違規地點乃一般道路，依前揭道路交通管理處罰條例
    第7 條之2 第1 項第7 款、第2 項第9 款及第3 項規定，舉
    發機關員警採用固定式或非固定式科學儀器取得證據資料證
    明者，應於100 公尺至300 公尺間，明顯標示之。查本案係
    非固定式測速照相取締案件，於執行測照勤務時均依規定設
    置測速取締標誌，有舉發機關110年10月25日中市警甲分交
    字第1100028414號函檢附設置測速地點照片暨文字說明（見
    本院卷第91、93、95頁）在卷可佐，依上開照片所示，道路
    旁確實設置有速限60暨測速取締標誌，用以提醒駕駛人應依
    規定速限行駛及前方路段有測速取締執法，且該標誌之豎立
    位置明顯可見，清楚易辨，亦未遭樹木或他物遮蔽之情。再
    依前揭規定及說明，應以「警示牌設置位置」與「交通違規
    行為發生地點」之距離為準，據以計算明顯標示區間，較有
    利於用路駕駛人，並符合本法立法意旨。復參酌舉發機關檢
    附取締違規示意圖（見本院卷第87頁），確認該「警示牌設
    置位置」與原告「交通違規行為發生地點」之距離為188.6
    公尺（即「警示牌設置位置」至「科學儀器設置」距離350
    公尺扣除「交通違規行為發生地點」至「科學儀器設置」距
    離161.4公尺後之結果），足認舉發機關員警取締系爭車輛
    上開超速違規時，已符合前揭條文規定，於取締違規超速地
    點之前方100公尺至300 公尺間為明顯標示，已盡告知用路
    人依速限駕駛之作為義務，促請駕駛人為不得違規超速行駛
    之注意，顯無違上開明顯標示之認定。是原告所執前開主張
    ，尚不可採。
六、綜上所述，原告違規事證明確，被告依法所為原處分並無違
    誤，原告訴請撤銷，為無理由，應予駁回。
七、本件第一審裁判費為300 元，應由原告負擔，爰確定第一審
    訴訟費用額如主文第2 項所示。
據上論結，本件原告之訴為無理由，依行政訴訟法第237 條之7
、第98條第1 項前段、第237 條之8 第1 項，判決如主文。
中　　華　　民　　國　　111 　年　　5 　　月　　31　　日
　　　　　　　　　行政訴訟庭　法　官　楊萬益
以上正本證明與原本無異。
如不服本判決，應於判決送達後20日內，向本院提出上訴狀並表
明上訴理由（原判決所違背之法令及其具體內容或依訴訟資料可
認為原判決有違背法令之具體事實），其未表明上訴理由者，應
於提出上訴後20日內向本院補提理由書（上訴狀及上訴理由書均
須按他造人數附繕本，如未按期補提上理由書，則逕予駁回上訴
），並應繳納上訴裁判費新臺幣750元。
中　　華　　民　　國　　111 　年　　5 　　月　　31　　日
　　　　　　　　　　　　　　　書記官　王素珍